【裁判字號】    99,訴,1250
【裁判日期】    990929
【裁判案由】    勞保
【裁判全文】
 臺北高等行政法院判決
                                      99年度訴字第1250號
                                      99年9月8日辯論終結
原      告  甲○○
被      告  勞工保險局
代  表  人  乙○○○○○○○
訴訟代理人  丙○○
            丁○○
上列當事人間勞保事件，原告不服行政院勞工委員會中華民國99
年4 月12日勞訴字第0990002211號訴願決定，提起行政訴訟，本
院判決如下：
    主  文
原告之訴駁回。
訴訟費用由原告負擔。
    事實及理由
一、事實概要：
    原告任職於○○診所，該診所未就其民國（下同）95年12月
    13日到職日至98年1 月6 日就職期間（計2 年又25日）為參
    加勞工保險之申報，原告於98年2 月26日向被告陳情，經查
    明屬實，行政院勞工委員會乃以98年4 月30日勞局承字第09
    801845690 號函，依就業保險法第38條第1 項規定，裁處○
    ○診所罰鍰新台幣（下同）29,370元。原告又狀請求被告補
    計○○診所代扣保險費期間（即95年12月13日起至98年1 月
    6 日止）之勞工保險投保年資，經被告以98年7 月23日保承
    職字第09810256222 號函（下稱原處分）否准，原告不服，
    向勞工保險監理委員會申請審議，經該會於98年12月15日以
    98 保 監審字第4572號審定書審定申請審議駁回後，提起訴
    願，遭駁回後，遂提起本件行政訴訟。
二、原告聲明求為判決(一)撤銷訴願決定、爭議審定及原處分；(二)
    被告應作成核定原告95年12月13日起至98年1 月6 日止計2
    年又25日勞工保險投保年資之行政處分。並主張如下：
    依勞工保險條例第10條第3 項、第16條第1 項第1 款、勞工
    保險條例施行細則第44條規定意旨及內政部69年3 月14日台
    內社字第8284號函釋、被告98年5 月5 日保承職字第098602
    27691 號函釋意旨可知，為保障勞工生活，促進社會安全，
    勞工保險非屬一般商業保險，立法者時有寓意強制雇主為受
    雇人到職當日應立即納保之義務，而行政委託被告行監督職
    責。被告本於公法行政目的依勞工保險條例規定，由僱用人
    向原告代扣保費並應依規定向被告納保義務，且依勞工保險
    條例第6 條暨第16條規定，原告依事實實際受僱於雇主，依
    現行法規定亦僅得由雇主申報加入勞工保險，故原告並無參
    加納保手續之過失，甚而依勞工保險條例第10條第3 項規定
    ，被告有權責稽查投保單位勞工人數、工作情況及薪資，必
    要時，得查對其員工或會員名冊、出勤工作紀錄及薪資帳冊
    ，竟怠於行使稽查權致放縱投保單位因故意或過失規避原告
    納保竟逾達兩年之久，難謂無與有過失之責。被告未核予原
    告該段期間繳費投保年資，違反信賴保護原則，顯有未當，
    並違反勞工保險法保障被保險人之生活，促進社會安全要旨
    。
三、被告聲明求為判決駁回原告之訴，並主張如下：
    勞工保險採申報制度，並課以投保單位申報義務，依照勞工
    保險條例第11條規定，各投保單位應於所屬勞工到職之當日
    列表通知保險人，投保單位若不為申報，被告自無從知悉其
    員工異動情形，且勞工保險並無未加保可補計投保年資之規
    定。原告既因投保單位○○診所未依規定辦理投保手續至損
    害其權益，係該投保單位疏失所造成結果，依法應由投保單
    位負責賠償原告所受損失，原告訴請被告補計投保年資，因
    於法無據，被告所為未便補計原告投保年資之處分，於法並
    無不合。
四、本院判斷如下：
  (一)按勞工保險條例第11條規定：「符合第六條規定之勞工，各
    投保單位應於其所屬勞工到職、入會、到訓、離職、退會、
    結訓之當日，列表通知保險人；其保險效力之開始或停止，
    均自應為通知之當日起算。但投保單位非於勞工到職、入會
    、到訓之當日列表通知保險人者，除依本條例第七十二條規
    定處罰外，其保險效力之開始，均自通知之翌日起算。」第
    77條授權行政院勞工委員會擬定施行細則，報請行政院核定
    ，據此授權，其施行細則第14條第1 項規定：「符合本條例
    第六條規定之勞工，各投保單位應於其所屬勞工到職、入會
    、到訓之當日列表通知保險人者，其保險效力之開始，自投
    保單位將加保申報表送交保險人或郵寄之當日零時起算；投
    保單位非於勞工到職、入會、到訓之當日列表通知保險人者
    ，其保險效力之開始，自投保單位將加保申報表送交保險人
    或郵寄之翌日零時起算。」核屬母法授權具體實施辦理勞工
    保險範圍內之細節性規定，應值援用。雖勞工保險為社會保
    險，人民得依其勞工身分主張參加勞工保險，以保障其生活
    ，但此抽象之權利仍須透過申報制度使之「具體化」，為減
    少申報及核定之成本，現行勞工保險體系所採申報制度，乃
    以投保單位為被保險人之代理人，課以投保單位申報義務，
    為避免勞工因投保單位怠於為此義務，致保險效力無從開始
    ，受有保險事故發生而無法取得保險給付之損害，勞工保險
    條例第72條第1 項後段另規定，勞工因此所受之損失，由投
    保單位依該條例規定之給付標準賠償之，藉以替代社會保險
    之功能，保障勞工生活無虞。
  (二)原告任職於○○診所，該診所未就原告95年12月13日到職至
    98年1 月6 日就職期間（計2 年又25日）為參加勞工保險之
    申報乙節，為兩造所不爭執，行政院勞工委員會並據此依就
    業保險法第38條第1 項規定裁處○○診所罰鍰29,370元，亦
    有上開函影本在卷為憑。是原告之勞工保險投保單位既未將
    原告之到職通知被告，依勞工保險條例第11條及其施行細則
    第14條第1 項規定，保險效力無從開始，勞工保險投保年資
    無從計算，被告以原處分否准原告上開期間勞工保險投保年
    資核定之請求，自屬有據。
五、從而，原告主張並無可採，原處分以原告之投保單位並未為
    之申報參加勞工保險，否准其於投保單位95年12月13日起至
    98年1 月6 日止計2 年又25日就職年資為勞工保險投保年資
    核定之申請，並無違誤；爭議審定、訴願決定遞予維持，亦
    無不合，於告訴請判決如訴之聲明，為無理由，應予駁回。
據上論結，本件原告之訴為無理由，依行政訴訟法第98條第1 項
前段，判決如主文。
中    華    民    國    99    年    9     月    29    日
                    臺北高等行政法院第一庭
                              審判長法  官  王立杰
                                    法  官  許麗華
                                    法  官  楊得君
上為正本係照原本作成。
如不服本判決，應於送達後20日內，向本院提出上訴狀並表明上
訴理由，如於本判決宣示後送達前提起上訴者，應於判決送達後
20日內補提上訴理由書（須按他造人數附繕本）。
中    華    民    國    99    年    9     月    29    日
                                    書記官  徐子嵐

司法院資訊處製作；財團法人民間司法改革基金會備份。
